臺灣桃園地方法院刑事判決　　　　　　　95年度訴字第1597號
公　訴　人　臺灣桃園地方法院檢察署檢察官
被　　　告　庚○○
上列被告因詐欺案件，經檢察官提起公訴（95年度偵字第6171號
），及移送併案審理（臺灣桃園地方法院檢察署95年度偵字第16
169 號、臺灣高雄地方法院檢察署95年度偵字第31342 號、臺灣
臺南地方法院檢察署95年度偵字第14111 號），本院判決如下：
    主  文
庚○○無罪。
    理  由
一、公訴意旨略以：被告庚○○明知向金融機關申請帳戶使用，
    甚為簡便，而一般人無故向他人索取金融帳戶，常與財產犯
    罪密切相關，而得推見若將其個人帳戶隨意提供他人使用，
    有幫助該人從事犯罪之虞，竟基於幫助以阮富信為首之詐欺
    集團犯詐欺取財罪之不確定故意（阮富信由檢察官另案通緝
    ），於九十五年間不詳時間，將其在合作金庫商業銀行（下
    簡稱合作金庫）大順分行開設之000000000000
    0號帳戶存摺、提款卡（含密碼），以新臺幣（下同）六千
    元代價，出售予該詐欺集團使用。之後，阮富信及其詐欺集
    團內之不詳成員，即在大陸福建省沿海地區裝置電信設備，
    隨機撥打電話予臺灣地區之民眾，佯稱對方中獎，要求被害
    人先行匯付稅款，而使被害人丙○○、壬○○、丁○○、陳
    政勳、癸○○、甲○○、己○○、王敬惠、魏鄭秀芳、乙○○、子○○等人信以為真，按該詐欺集團成員指示，匯入不
    等款項。嗣於九十五年二月二十二日，經警員持搜索票前往
    彰化縣和美鎮○○里○○路二十號搜索，當場查獲該詐欺集
    團成員戊○○、辛○○（戊○○、辛○○由本院另行通緝）
    ，並扣得上揭被告提供之人頭帳戶存摺、提款卡等物，因認
    被告所為，涉有其行為時刑法第三十條第一項前段、第三百
    三十九條第一項之幫助詐欺取財罪嫌。
二、按犯罪事實應依證據認定之，無證據不得認定犯罪事實，刑
    事訴訟法第一百五十四條第二項定有明文。經查，公訴人認
    被告庚○○涉有上開幫助詐欺犯罪之犯行，無非係以被告與
    共犯戊○○、辛○○之自白，上揭丙○○等被害人之指述，
    被告上開合作金庫帳戶之開戶資料及交易明細、丙○○等被
    害人之匯款資料，及警員在戊○○位於彰化縣和美鎮○○路
    二十號住處查扣之被告上開帳戶存摺、印章及提款卡等物，
    資為論據。惟查：
（一）被告於九十四年年底或九十五年年初之不詳時間，將其在
      合作金庫大順分行開設之0000000000000號
      帳戶存摺、印章及提款卡，以不詳代價出售予阮富信所屬
      之詐欺集團使用，嗣後阮富信再將上開帳戶存摺、印章及
      提款卡寄放在其女戊○○位於彰化縣和美鎮○○路二十號
      之住處，而於九十五年二月二十二日上午，為警在戊○○
      上揭住處查獲等事實，業經被告在本院審理時自承屬實（
      見本院九十六年三月十四日審理筆錄第六頁），核與證人
      戊○○在警詢中指述其因受其父阮富信寄放，而持有被告
      上揭帳戶存摺、提款卡及印章等語相符（九十五年度偵字
      第六一七一號卷第九頁、第十頁），並有警員在戊○○住
      處查扣之被告上開帳戶存摺、印章及提款卡扣案可資佐證
      ，足認被告前開自白屬實，可以採信。
（二）次查，被告上開帳戶於八十九年十二月二十七日以現金開
      戶後，至該帳戶於九十五年三月九日被列為警示帳戶時止
      ，僅在九十四年五月二十日有一筆五萬六千零八十一元之
      匯款，此外別無其他款項進出，此有合作金庫大順分行九
      十五年三月二十三日合金順存字第０九五０００一五九二
      號函暨所附該帳戶之開戶資料、存款交易明細各一份附卷
      可稽（九十五年度偵字第六一七一號卷第一九八頁至第二
      百頁），而上開匯款據被告在本院審理時所述，係伊母親
      從事直銷事業所分得之紅利（本院九十六年三月十四日審
      理筆錄第六頁），換言之，依此部分證據，顯難證明戊○○等詐欺集團成員，已有利用被告上開帳戶，並誘使被害
      人將款項匯入該帳戶之行為。
（三）又被害人丙○○、壬○○、丁○○、陳政勳、癸○○、甲○○、己○○、王敬惠、魏鄭秀芳、乙○○、子○○等人
      在警詢或檢察官偵查中之指述，及其等提出之匯款資料，
      僅能證明上開被害人確實遭詐欺集團詐騙匯款之事實，而
      無法證明被告之上開帳戶與此部分犯罪事實有關。至於共
      犯辛○○在警詢中陳稱：伊受僱於阮富信的詐欺集團，負
      責提領阮富信等人詐騙被害人所得的匯款等語（九十五年
      度偵字第六一七一號卷第三十二頁），亦僅能證明其與戊○○有收購人頭帳戶，藉以詐騙被害人之行為，而無法證
      明辛○○、戊○○等人已使用被告提供之本件帳戶行騙。
（四）按我國刑法對幫助犯之處罰，係採共犯從屬性說，亦即幫
      助犯之成立，以正犯已經犯罪為前提，若無正犯存在，即
      無從成立幫助犯，最高法院著有十九年非字第一五一號、
      二十年度上字第七九二號、二十四年度上字第一五一二號
      、二十九年度上字第三三八０號、六十年度臺上字第二一
      五九號等判例可資參照。經查，依現有證據，雖足認定被
      告將自己之上開合作金庫帳戶提供予戊○○等人所屬之詐
      欺集團，惟尚不能證明戊○○等人已將上開帳戶作為詐騙
      被害人款項之工具，此如前述，依上說明，戊○○等詐欺
      集團成員單純持有被告之帳戶存摺、提款卡及印章，既不
      能認定已經構成犯罪，則被告自無成立幫助犯之餘地。至
      於戊○○等人詐騙丙○○等被害人款項之行為，縱然構成
      犯罪，然被告提供之個人帳戶，就此部分犯罪而言，並未
      產生任何助力，自不能認定被告有何幫助戊○○等人犯此
      部分詐欺取財罪之行為。綜上，公訴人指述被告犯罪，尚
      屬不能證明，自應為被告無罪之諭知。
三、前引證人之警、偵訊筆錄，均經被告同意引用為證據（本院
    九十五年九月八日準備程序筆錄），本院審酌上開證人均與
    被告素不相識，且其等陳述均未直接指述被告犯罪，及被告
    亦不否認上開證人指述之相關事實等情況，認為適當，依刑
    事訴訟法第一百五十九條之五第一項規定，上開筆錄均得採
    為證據，併予敘明。
四、移送併案意旨略以：被告庚○○基於幫助詐欺取財之犯意，
    於九十五年二月間某日，將其在玉山商業銀行澄清分行開設
    之0000000000000號帳戶（臺灣臺南地方法院
    檢察署檢察官移送併辦意旨書誤載為0000000000
    0000號）之存摺、提款卡及密碼，以三千元代價，出售
    予林宗宏及綽號「小陳」之不詳成年男子所屬之詐欺集團成
    員使用，該不詳詐欺集團成員已自九十四年六月間某日起，
    以電話向柯滿珍誑稱：柯女抽中香港賽馬會二獎獎金二千多
    萬元，惟如欲領獎，則應先支付手續費等語，致柯滿珍受騙
    而陸續匯款，其中於九十五年二月二十二日，將十五萬元匯
    入被告上開玉山銀行帳戶，因認被告此部分所為，亦涉犯刑
    法第三十條第一項、第三百三十九條第一項之幫助詐欺取財
    罪嫌（臺灣高雄地方法院檢察署九十五年度偵字第三一三四
    二號、臺灣臺南地方法院檢察署九十五年度偵字第一四一一
    一號）。另臺灣桃園地方法院檢察署檢察官又以上揭已起訴
    之被告同一犯罪事實，移送本院併案審理（九十五年度偵字
    第一六一六九號）。經查，本件被告被訴部分應諭知無罪，
    已如前述，則本件起訴之犯罪事實與上開移送併案之犯罪事
    實間，即無連續犯裁判上一罪之關係，非本院所得審究，移
    送併辦部分自應退由檢察官另為適法處理，併予敘明。
據上論斷，應依刑事訴訟法第三百零一條第一項，判決如主文。
本案經檢察官楊挺宏到庭執行職務。
中　　華　　民　　國　　96　　年　　3 　　月　　28　　日
              刑事第八庭  審判長法　官　 曾家貽
                                法  官   袁雪華
                                法  官   陳彥宏
以上正本證明與原本無異。
如不服本判決，應於送達後10日內，向本院提出上訴狀。
                                書記官 　翁其良
中　　華　　民　　國　　96　　年　　3 　　月　　28　　日
